臺灣彰化地方法院刑事判決　　　　　　　94年度交訴字第65號
公　訴　人　臺灣彰化地方法院檢察署檢察官
被　　　告　己○○
選任辯護人　張崇哲律師
　　　　　　江彗鈴律師
　　　　　　林志銘律師
被　　　告　乙○○
選任辯護人　郭美絹律師
上列被告等因業務過失致死案件，經檢察官聲請簡易處刑（九十
四年度偵字第三一二號），本院員林簡易庭認不宜適用簡易判決
處刑程序而簽移本院，及檢察官移送併案（九十四年度偵字第三
六四二號），本院判決如下：
    主  文
己○○從事業務之人，因業務上之過失致人於死，處有期徒刑柒
月。
乙○○從事業務之人，因業務上之過失致人於死，處有期徒刑壹
年肆月，緩刑肆年。
    事  實
一、己○○係職業聯結車司機，乙○○係職業大客車司機，均為
　　從事駕駛業務之人，己○○本應注意變換車道時，應讓直行
　　車先行，並注意安全距離，乙○○本應注意汽車行駛時，駕
　　駛人應注意車前狀況，並隨時採取必要之安全措施，且依當
    時天候晴、日間光線良好、柏油路面乾燥無缺陷，並無不能
    注意之情事，竟均疏未注意，於民國九十三年十一月四日十
    時許，己○○駕駛車牌號碼XL-980號營業曳引車行經國道一
    號公路南向二一０公里五一六公尺前外側車道（該處原有三
    車道），因見不遠處因施工縮成二車道，即欲行變換車道以
    利通行時，竟疏未注意應讓直行車先行，而貿然突左切至中
    間車道，適有乙○○駕駛車牌號碼FF-928號大營業客車行駛
    於中間車道由後駛來，亦疏未注意駕駛人應注意車前狀況，
    並隨時採取必要之安全措施，而懵懂前行。乙○○所駕駛之
    大營業客車右前車頭即從後追撞由己○○所駕駛之營業曳引
    車左後車尾，致當時於大營業客車車掌旁點歌完畢而正欲返
    回座位之郭俊期因而遭受撞擊引發全身多發性外傷骨折導致
    出血性休克死亡；大營業客車之乘客甲○○受有右第三、四
    指骨骨折之傷害；丁○○受左下頷擦傷、右下第二小臼齒牙
    根尖周圍炎、牙冠斷裂、頸部扭傷及左腰挫傷之傷害。而其
    他如丙○○、洪清心、薛黃素英、豹月珠、林春英雖亦受傷
    ，但均未據告訴。乙○○於肇事後，立即以電話向警報案，
    後並接受裁判。
二、案經乙○○自首暨內政部警政署國道公路警察局警察隊報請
    臺灣彰化地方法院檢察署檢察官相驗後自動檢舉偵查起訴；
    被害人甲○○、丁○○訴由檢察官移送併案。
　　理  由
一、訊據被告乙○○固承認因其疏未注意車前狀況，未採取必要
    之全措施，而懵懂前行致生本件車禍，使被害人郭俊期死亡
    及丁○○、甲○○各受如事實所示之傷害等情，坦承不諱，
    但辯稱：肇事地點係內車道，因其欲由內側車道超被告己○○所駕之曳引車（拖板車）云云。另被告己○○則矢口否認
    涉有業務過失致人於死等犯行，並辯稱：因道路縮小，伊駕
    駛曳引車係第三車道行駛於第二車道，被同案被告乙○○駕
    駛遊覽車自後追撞，故伊實無任何過失云云。但查：（一）
    右揭事實，有交通事故調查報告表；現場圖、現場相片十二
    張附卷可稽，另被害人郭俊期係本件車禍受有全身多發性外
    傷骨折導致出血性休克死亡，亦經臺灣彰化地方法院檢察署
    檢察官督同檢驗員相驗屬實，製有相驗筆錄、相驗屍體證明
    書、相驗鑑定報告書在卷可憑；另告訴人甲○○因本件車禍
    受有右第三、四指骨骨折之傷害及丁○○因本件車禍受左下
    頷擦傷、右下第二小臼齒牙根尖周圍炎、牙冠斷裂、頸部扭
    傷及左腰挫傷之傷害，亦有診斷書三紙在卷可稽。（二）被
    告己○○於肇事後八小時三十分許（即同日十八時三十分許
    ），受偵訊時，明白陳承「到員林時本來是三線道變為二線
    道，前面有一點堵車，我就靠左行駛中間車道，死者就從後
    方撞上我的車」等語（見九十三年度相字第八０九號卷第四
    一頁背頁面），另證人即遊覽車之前排乘客戊○○於偵查中
    ，亦結稱：「當時拖板車由最外線切進第二線」「拖板車突
    然切進，遊覽車是否煞車我不知道，但後來就撞上去」；證
    人即坐於遊覽車第二排靠右邊之乘客丙○○於偵查中，明白
    結證稱：「有目賭車禍，因車道縮減，拖板車突然駛入，遊
    覽車才撞上」等語（見九十四年度偵字第三一二號卷第三二
    、三三頁），關於撞擊處所，彼此所供互合，且此亦與與現
    場圖、照片所示：撞擊後碎片多在外側車道（此處所指含縮
    減前之中間車道），肇事後之曳引車在前，營業大客車在後
    ，二車均停放於外側車道靠右處，且現場內側護欄並無碰撞
    痕跡，該內側車道亦無任何撞擊後所遺留之刮地痕、碎片等
    相符，顯示本件車禍之撞擊點係在縮減車道前之中間車道，
    此與並非如被告乙○○所言係在內側車道。（三）至於被告
    己○○於九十四年一月二十四日偵訊時，曾陳：「我的車原
    來在內線，要變換至外線之途中而被撞上」云云，非但與偵
    查初訊不同，且亦與目擊證人所述有異，故非屬實。（四）
    被告己○○於偵查時，又明白供陳：其之行車速度「約八十
    、九十公里」（見九十三年度相字第八０九號卷第四二頁正
    面），顯見被告己○○於變換車道時，未有讓直行車先行之
    減速舉動，直接率爾向左切入更換車道，至為灼燃；而另被
　　告乙○○於偵查初訊時，亦供承「我已經接近他（指己○○
　　的車子了，就來不及剎車就撞上了」「約九十公里」「（：
　　前面有堵車的狀況有無發現）我沒有發現」等（見同卷第四
　　三頁），是被告乙○○駕駛遊覽車，行經肇事路段，亦疏未
　　注意車前狀況，而未予停煞即懵懂前行，使其所駕駛之大營
　　業客車（即遊覽車）右前車頭即從後追撞由被告己○○所駕
　　駛之營業曳引車左後車尾，致生本件車禍，當可認定。關於
　　被告乙○○之過失部分，臺灣省彰化縣區車輛行車事故鑑定
　　委員會亦同此見解，有鑑定意見書可稽。（五）按「變換車
　　道時，應讓直行車先行，並注意安全距離」；「汽車行駛時
　　，駕駛人應注意車前狀況及兩車併行之間隔，並隨時採取必
　　要之安全措施」道路交通安全規則第九十八條第一項第六款
　　及第九十四條第三項分別定有明文，並為駕駛人之被告己○○、乙○○所應注意，而依當時情形，並無不能注意之情事
    ，詎其二人竟疏未注意前開規定，而為前開之駕駛行為，致
    生本件車禍肇事，二人之駕駛行為，均有過失，至為明確。
    再者，被害人郭俊期確因本件車禍致死；被害人甲○○、丁○○亦因本件車禍而受傷。則被告二人過失駕車肇事行為，
    與該結果間，自具有相當因果關係。綜上，被告己○○、乙○○所辯，均不可採信。從而，本件罪證明確，被告二人之
    過失致死及過失致人於傷之犯，皆足以認定。
二、本件被告二人均係職業司機，為從事駕駛業務之人，故核其
　　開車肇事，致人於死及致人於傷，核二人所為，各皆犯刑法
    第二百七十六條第二項之從事業務之人，因業務上之過失致
    人於死罪及同法第二百八十四條第二項前段之從事業務之人
    ，因業務上之過失致人於傷罪。公訴人所移送併案部分（即
    使丁○○、甲○○受傷部分），與已起訴部分，有裁判上不
    可分之關係，故本院自得併予審酌。被告二人，皆各一過失
    行為，觸犯一項業務上之過失致人於死罪及二項業務上之過
    失致人於傷罪，均依想像競合犯之規定，從一重之業務上之
    過失致人於死罪處斷。。被告乙○○於犯罪未被發覺前，向
    警察機關報案，自首而接受裁判，有警詢筆錄可稽，故為自
    首，應依刑法第六十二條前段規定，予以減輕其刑。爰審酌
    被告二人之素行、本件車禍有關被告之過失程度、肇事後態
    度，及肇事後迄今被告己○○未對被害人家屬為民事賠償；
    被告乙○○已對被害人郭俊期之家屬為民事賠償等一切情狀
    ，各量處如主文所示之刑。又被告乙○○於六十八年間故曾
    受執行刑有期徒刑三月，惟五年以內未曾受有期徒刑以上刑
    之宣告，有台灣高等法院被告前案紀錄表在卷可稽，經此教
    訓後，應知警惕，當無再犯之虞，本院因認對其所宣告之刑
    ，以暫不執行為適當，爰併予宣告緩刑，以勵自新。
據上論斷，應依刑事訴訟法第二百九十九條第一項前段，刑法第
二百七十六條第二項、第二百八十四條第二項前段、第五十五條
、第六十二條前段、第七十四條第二款、罰金罰鍰提高標準條例
第一條前段，判決如主文。
本件經檢察官田德煙到庭執行職務。
中　　華　　民　　國　　94　　年　　12　　月　　2　　 日
                臺灣彰化地方法院交通法庭
                    審判長法  官  洪志賢
                          法  官  簡璽容
                          法  官  周莉菁
以上正本證明與原本無異。
如不服本判決，應於判決送達後10日內，向本院提出上訴狀（須
附繕本）。
告訴人或被害人對於判決如有不服具備理由請求檢察官上訴者，
其上訴期間之計算係以檢察官收受判決正本之日期為準。
中　　華　　民　　國　　94　　年　　12　　月　　 9　　日
                          書記官  洪年慶
中華民國刑法第276條
(過失致死罪)
因過失致人於死者，處 2 年以下有期徒刑、拘役或 2 千元以下
罰金。
從事業務之人，因業務上之過失犯前項之罪者，處 5 年以下有期
徒刑或拘役，得併科3千元以下罰金。
中華民國刑法第284條
(過失傷害罪)
因過失傷害人者，處 6 月以下有期徒刑、拘役或 500 元以下罰
金，致重傷者，處1年以下有期徒刑、拘役或500元以下罰金。
從事業務之人，因業務上之過失傷害人者，處 1 年以下有期徒刑
、拘役或1 千元以下罰金，致重傷者，處 3 年以下有期徒刑、
拘役或2千元以下罰金。
